【裁判字號】    94,訴,227
【裁判日期】    950208
【裁判案由】    重傷害
【裁判全文】
臺灣宜蘭地方法院刑事判決               94年度訴字第227號
    公  訴  人  臺灣宜蘭地方法院檢察署檢察官
    被      告  甲○○
    指定辯護人  本院公設辯護人  戊○○
上列被告因重傷害案件，經檢察官提起公訴（94年度偵字第773號）
，本院判決如下：
    主  文
甲○○無罪。
    理  由
一、公訴意旨略以：被告甲○○於民國93年11月11日下午 5時30
    分許，在宜蘭縣五結鄉利澤工業區焚化爐工地和丙○○因細
    故起口角，竟基於使告訴人丙○○受重傷之犯意聯絡，夥同
    綽號「黑豬」、「矮仔鍾」、「欽仔」、「阿益」、「阿宏
    」等共計6、7位真實姓名年籍不詳之成年男子，共同以徒手
    或持工地之鐵棒、粗電纜、鋼索毆打丙○○，致丙○○受有
    腹部鈍傷併內出血、脾臟撕裂傷、胸部挫傷併左側肋骨骨折
    及血胸，並致脾臟切除之於身體或健康，有重大不治或難治
    之重傷害。因認被告涉有刑法第二百七十八條第一項重傷害
    罪嫌。
二、按犯罪事實應依證據認定之，無證據不得認定犯罪事實。又
    不能證明被告犯罪者，應諭知無罪之判決，刑事訴訟法第一
    百五十四條第二項、第三百零一條第一項前段分別定有明文
    。又認定不利於被告之事實，須依積極證據，苟積極證據不
    足為不利於被告事實之認定時，即應為有利於被告之認定，
    更不必有何有利之證據（最高法院30年上字第 816號判例參
    照）。而所謂認定犯罪事實之證據，係指足以認定被告確有
    犯罪行為之積極證據而言，其為訴訟上之證明，須於通常一
    般之人均不致有所懷疑，而得確信其為真實之程度者，始得
    據為有罪之認定，如未能發現相當之證據，或證據不足以證
    明，自不能以推測或擬制之方法，以為裁判之基礎。（最高
    法院29年上字第3105號、40年台上字第86號、76台上4986號
    判例參照）。
三、公訴人認被告涉犯刑法第278條第1項重傷害罪嫌，無非係以
    (一)告訴人丙○○之指訴及證人丁○○、蔡溪水之證詞；(二)告
      訴人丙○○受有博愛醫院診斷證明書所載腹部鈍傷併內出
      血、脾臟撕裂傷、胸部挫傷併左側肋骨骨折及血胸，脾臟
      並因而切除之傷害；(三)照片2張為據。
四、訊據被告甲○○堅決否認有重傷害之犯行，並以伊僅係將打
    告訴人丙○○之人拉開，並未出手毆打告訴人丙○○等語置
    辯。
五、經查：
（一）告訴人丙○○及證人蔡溪水於警詢時之陳述，屬於被告以
      外之人，於審判外之陳述，且未經當事人同意作為證據使
      用，且查渠等於警詢中之證述，並無刑事訴訟法第 159條
      之2較可信之特別情況，渠等警詢中之陳述，依同法第159
      條第1項之規定，無證據能力。
（二）告訴人丙○○於93年11月11日中午，因便當工廠將應送至
      利澤工業區焚化爐工地其工作之興忠行股份有限公司（以
      下稱興忠行公司）之便當，誤送至在同工地工作之湘南工
      程股份有限公司（以下稱湘南公司）工作地點，其至該工
      寮內取回便當時，與湘南公司工人劉進發（另案審結）發
      生不快，同日下午 5時30分許收工後，告訴人丙○○在後
      跟隨其工頭丁○○走至上開工地後門出口處時，劉進發之
      工頭即被告甲○○於該處等候告訴人丙○○，並搭告訴人
      丙○○肩膀相伴而走，隨後，告訴人丙○○即遭劉進發及
      僅知綽號「矮仔鍾」、「欽仔」、「阿益」、「阿宏」不
      詳姓名之成年工人共同分別徒手或持工地之鐵棒、粗電纜
      、鋼索毆打，並因而致丙○○受有腹部鈍傷併內出血、脾
      臟撕裂傷、胸部挫傷併左側肋骨骨折及血胸，脾臟並因而
      切除之傷害等情，業據證人丙○○、被告甲○○分別於檢
      察官偵查中及本院審理時證述、供述及劉進發在警詢及本
      院準備程及審理時供述在卷，並有博愛醫院診斷證明書 1
      紙及現場照片2張在卷可佐。
（三）被告甲○○於上開工地出口處等候告訴人丙○○，並搭告
      訴人丙○○肩膀相伴而行之目的，係要調解其工人劉進發
      與告訴人丙○○因誤拿便當細故所引起之不快，其並未與
      劉進發等工人共同動手毆打告訴人丙○○，迭據被告甲○○於檢察官偵查中及本院審理時供承在卷，亦核與告訴人
      丙○○於本院審理時證稱：「甲○○有攬著我的肩膀出去
      ，至於他有無動手打我，我沒有看到。」、「（問：甲○○攬你出去的態度如何？）我感覺是要跟我講話，之前我
      們工作時就有認識。」、「因為中午我是跟劉進發為了便
      當的事吵架，不是跟甲○○，甲○○攬我的肩膀出去，我
      認為他是單純要跟我講話而已。」等語相符（本院卷第79
      、81頁），而告訴人丙○○於檢察官偵查中亦證稱：「當
      天下午五點我下班時甲○○手搭我肩膀上帶我去焚化爐工
      地後門口，我是跟著去，我想了解什麼事，他沒有強制我
      」，並不知被告甲○○有無動手等語在卷（94年偵字第77
      3 號卷第26頁）。至證人丁○○雖於偵查中證稱「我們進
      出場是從後門口進出，我見到甲○○及六、七人在打丙○○，甲○○用拳頭打，其他人有拿鐵棒、粗電纜線打柯全
      身上下，但沒有打他頭，只是要警告他的意思。」等語（
      94年偵字第773號卷第26 頁），惟與其於本院審理時證稱
      ：「我沒有看到甲○○有用拳頭打丙○○，但是是有很多
      人一起打。」、「我沒有說甲○○有用拳頭打丙○○，我
      只是說有人用拳頭，有些人就地拿鐵管及纜線打人而已。
      」、「我是有跟檢察官講說甲○○動手打丙○○沒錯，不
      過是丙○○告訴我的，其實我並沒有看到。」等語（本院
      卷第109、111、113頁 ），是證人丁○○就被告甲○○是
      否動手毆打告訴人丙○○乙節，證詞前後不一，已難遽採
      ，且其所以於檢察官偵查中證稱被告甲○○有以拳頭毆打
      告訴人丙○○等語，係自告訴人丙○○傳聞而來，非其親
      眼目睹，自不得採為被告甲○○不利之證據，亦屬明確。
      至當時在上開工地擔任警衛之證人蔡溪水於檢察官偵查中
      證稱當時僅看到一群人在打架，並未看到被告甲○○有動
      手毆打告訴人丙○○等語在卷（ 94年偵字第773頁第27頁
      ），自亦不得以證人蔡溪水之證詞為被告甲○○不利之證
      據，亦屬灼然。又劉進發所以隨手取撿拾地上之鐵管打告
      訴人丙○○，係因其與被告甲○○收工離開工地時，碰巧
      看到告訴人丙○○走出工地，被告甲○○才走近告訴人丙○○，要調解告訴人丙○○與劉進發同日中午誤拿便當細
      故爭執，嗣因劉進發認為告訴人丙○○出言不遜，才拿鐵
      管打告訴人丙○○，其他在工地一起工作之「矮仔鍾」、
      「欽仔」、「阿益」、「阿宏」見狀亦一擁而上共同毆打
      告訴人丙○○，其並未見到被告甲○○動手等語（本院卷
      第 82、117頁），再參以在場之證人乙○○、黃志忠均證
      稱，被告甲○○當時在勸架，並拉開他們等語（本院卷第
      82、82、86頁），被告甲○○辯稱其當時係要調解其工人
      劉進發與告訴人丙○○之爭執，並未動手毆打，亦未與劉
      進發有犯意聯絡及行為分擔等語，應堪採信。此外，復查
      無其他積極證據足資證明被告甲○○有公訴人所指之犯行
      ，尚屬不能證明被告犯罪，依法應諭知被告無罪之判決。
據上論斷，應依刑事訴訟法第301條第1項，判決如主文。
本案經檢察官賴慶祥到庭執行職務。
中    華    民    國    95    年    2    月     8    日
                  臺灣宜蘭地方法院刑事第三庭
                      審判長法  官  黃  永  勝
                            法  官  陳  嘉  年
                            法  官  林  楨  森
以上正本證明與原本無異。
如不服本判決應收受本判決後10日內向本院提出上訴書狀，其未
敘述上訴理由者，並得於提起上訴後10日內向本院補提理由書狀
 (均須按他造當事人之人數附繕本)「切勿逕送上級法院」。
                            書記官  謝  佩  欣
中    華    民    國    95    年    2     月    8     日


司法院資訊處製作；財團法人民間司法改革基金會備份。
